臺灣高等法院刑事判決　　　　　　　　　　　　　　　九十三年度上訴字第四六號
　　上　訴　人
　　即　被　告　乙○○
　　選任辯護人　戴端娜律師
右上訴人因偽造文書等案件，不服臺灣板橋地方法院九十一年度訴字第六四九號，中
華民國九十二年七月七日第一審判決（起訴案號：臺灣板橋地方法院檢察署九十年度
偵字第一五０二三號），提起上訴，本院判決如左：
    主  文
原判決關於乙○○部份撤銷。
乙○○連續行使偽造私文書，足以生損害於他人，處有期徒刑柒月。
    事  實
一、乙○○於民國八十七年三月二十日自任會首發起互助會，招集每會新臺幣（下同
    ）二萬元，會員為二十四人次（不包含會首）之民間互助會一起，約定自八十七
    年四月二十日起至八十九年三月二十日止，每月二十日下午七時，在臺北縣永和
    市○○路○段五十之一號（一樓）之住處兼其所經營之千鴻服飾店開標，採內標
    制，甲○○（參加二會）、丙○○（參加二會）、葉陳實（參加三會）、張陳金
    鶴（以陳金鶴名義參加二會，起訴書誤載為三會）、葉吳明抱（以吳明抱名義參
    加二會）等人分別參加該民間互助會（以下簡稱二十日之互助會）；復於八十七
    年十一月十五日自任會首發起互助會，招集每會一萬元，會員為二十三人次（不
    包含會首）之民間互助會一起，約定自八十七年十二月十五日起至八十九年十月
    十五日止，每月十五日下午一時，在臺北縣永和市○○路○段五十之一號（一樓
    ）之住處兼其所經營之千鴻服飾店開標，採內標制，甲○○（參加二會）、丙○○（參加二會）、張陳金鶴（以陳金鶴名義參加一會）、葉吳明抱（以吳明抱名
    義參加一會）等人分別參加該民間互助會（以下簡稱十五日之互助會）；復於八
    十八年六月五日自任會首發起互助會，招集每會一萬元，會員為二十五人次（不
    包含會首）之民間互助會一起，約定自八十八年七月五日起至九十年七月五日止
    ，每月五日中午十二時，在臺北縣永和市○○路○段五十之一號（一樓）之住處
    兼其所經營之千鴻服飾店開標，採內標制，甲○○（參加二會）、葉陳實（參加
    二會）等人分別參加該民間互助會（以下簡稱五日之互助會）。詎乙○○竟意圖
    為自己不法之所有及行使偽造私文書之概括犯意，連續四次，就二十日之互助會
    ，先後二次於八十七年九月二十日、八十八年七月二十日下午七時，在其住處兼
    營千鴻服飾店開標之時，未經會員甲○○之同意，利用會員甲○○未前來投標之
    際，在上址，由乙○○冒用甲○○之名義，分別於投標單上記載三千元、三千五
    百元之標息，並偽填足以代表投標者確為甲○○之署押於其上，於完成偽造之投
    標單後，由乙○○持該偽造之投標單參加由其主持之開標，而予以行使，因標息
    最高而得標，乙○○即向尚未得標之丙○○等活會會員佯稱係甲○○得標，向甲○○則佯稱係其他活會會員得標等語，施用詐術，於各該得標之同時使甲○○及
    丙○○等活會會員陷於錯誤詐取活會會款，分別詐得如附表一所示之活會會款（
    詳細時間及詐欺所得金額如附表一所示），足生損害於甲○○及丙○○等其他尚
    未得標之活會會員；復就十五日之互助會，先後二次於八十八年九月十五日、八
    十八年十月十五日下午一時，在其住處兼營千鴻服飾店開標之時，未經會員甲○○之同意，利用會員甲○○未前來投標之際，在上址，由乙○○冒用甲○○之名
    義，分別於投標單上記載一千八百元、二千八百元之標息，並偽填足以代表投標
    者確為甲○○之署押於其上，於完成偽造之投標單後，由乙○○持該偽造之投標
    單參加由其主持之開標，而予以行使，因標息最高而得標，乙○○即向尚未得標
    之丙○○等活會會員佯稱係甲○○得標，向甲○○則佯稱係其他活會會員得標等
    語，施用詐術，於各該得標之同時使甲○○及丙○○等活會會員陷於錯誤詐取活
    會會款，分別詐得如附表二所示之活會會款（詳細時間及詐欺所得金額如附表二
    所示），足生損害於甲○○及丙○○等其他尚未得標之活會。乙○○復承上開意
    圖為自己不法所有之摡括犯意，連續十二次，就二十日之互助會（十次）、十五
    日之互助會（一次）、五日之互助會（一次），趁會員以高額標金得標之機會，
    向甲○○謊報低額標金，以此高標低報之詐術，使甲○○陷於錯誤而繳付較高額
    之活會會款，乙○○因而詐得其間差價之金額（詳細時間及詐欺所得金額如附表
    三所示）。嗣於八十八年十二月三日，乙○○因其所經營之千鴻服飾店遭竊，財
    務損失慘重而於八十八年十二月五日宣布倒會而停標上開民間互助會，甲○○輾
    轉查知上情，始知受騙，總計前後十六次共詐得七十二萬五千二百元。
二、案經被害人甲○○訴由臺灣板橋地方法院檢察署檢察官偵查起訴。
    理  由
一、訊據被告乙○○固坦承確有召集二十日、十五日、五日之互助會之情，惟矢口否
    認有何行使偽造私文書、詐欺取財犯行，辯稱：甲○○所參加二十日之互助會共
    有二會，均係甲○○親自到場得標，且當月結清後，再將八十萬元之會款整筆借
    我使用，由我先生陳軒鳴開立支票分期清償七十四萬元（其中一張六萬元之支票
    遭退票），我並無冒標會款及虛報得標金額之行為，甲○○有的會款是跟買衣服
    的錢一起付給我，八十八年十二月五日我已停標，故未收該期之會款云云。惟查
    ：
(一)被告如何未經告訴人甲○○之同意，於右揭時、地偽造如附表一、二所示之告訴
    人甲○○名義之標單而向告訴人甲○○、被害人即活會會員丙○○等人詐取如附
    表一、二所示之金錢之情，迭據告訴人甲○○於偵查、原審及本院指訴綦詳，且
    證人即被害人丙○○於偵查時證稱：「甲○○有二會，八十八年九月及十月十五
    日被告都說是甲○○標走，該會是每月十五日開標（註：以上係指十五日之互助
    會）；另外甲○○所參與的每月二十日開標的那會，被告則說是八十七年九月二
    十日及八十八年七月二十日標走（註：以上係指二十日之互助會）。當時我都有
    在場，且他有拿標單說是甲○○要他代寫標單，我本身都是那二個會的會員各加
    入二會」等語（見九十年度他字第八十二號偵查卷第十三頁背面），於原審調查
    時證稱：「八十七年九月二十日、八十八年七月二十日我有到場標會，八十七年
    九月二十日乙○○有在標單上寫甲○○姓名及三千元持標單參與競標，結果甲○○得標，我記得我寫二千多，因為得標多少我都有寫在標單上，八十八年七月二
    十日乙○○以相同方式得標，甲○○得標標金三千五百元，我回家都有把得標金
    金額加註在會單」、「標會我每次都有去，乙○○是在服飾店標會，因為一開始
    我不知道他冒標，我打電話給會員，我才知道會員並沒有標，我才知道乙○○冒
    標。八十七年十一月十五日所起的會，八十八年九月十五日及八十八年十月十五
    日在開標地點永和市被告住處我有去標會，乙○○用甲○○的名義去標會，標單
    上有寫標金及甲○○的名字，我事後跟甲○○求證，甲○○說她沒有標，所以我
    認為乙○○冒標。八十七年三月二十日所起的會，八十七年九月二十日我有在場
    ，乙○○用甲○○的名義寫標單及標金。八十八年七月二十日，我有在場，乙○○用甲○○的名義寫標單及標金」等語（見原審卷第二十六頁、第一四八至一四
    九頁），於本院調查時證稱：「我是說我這四次開標的時候我有到場，他是用甲○○的標單還有金額，是被告親自開標，我有到場，乙○○有丟標單下去，說這
    個月甲○○投標金額最高，所以他得標」、「甲○○編號十三、十四，因為九月
    是甲○○標到的，十月還是甲○○標到，那時候我算算發現這個會還沒有過半數
    ，我問她為何十月份還讓甲○○標，她說那是甲○○的妹妹卓明方跟的會，因為
    怕他先生知道，所以才用甲○○的名字，所以不算連續得標」等語；被害人葉陳
    實於偵查時證稱：「他（指被告）電話中說甲○○標走，八十八年七月二十日那
    次標得，說標了三千五，後來甲○○要收尾會才知我本身參加每月二十日及五日
    開的會，被告通知甲○○標走的是二十日那會」、「我幾乎每次都有到標會現場
    ，被告會把得標人姓名、金額告訴我，我都會記在會單上，二十日之互助會，我
    在八十八年十二月二十日拿尾會，我卻發現從八十八年八月開始有得標會員重複
    之狀況，更有些地方留下空白」等語（見九十年度他字第八十二號偵查卷第十三
    頁背面、第六十九頁背面），互核相符，且觀諸十五日之互助會會單，其注意事
    項第三點明載：「跟兩會以上者，請於三分之二才可標另一會」，而此約定之目
    的在於有助於會首之風險控管，會首對此莫不關心，衡情被告倘非為己身利益設
    想，又豈會讓告訴人甲○○連續標取二會，徒增會首之資金控管風險，故被告係
    利用告訴人甲○○與其熟識，對其信任，及被害人丙○○與告訴人甲○○原不相
    識，而任意捏造第二次實係告訴人甲○○之妹得標，藉以取信被害人丙○○而詐
    取財物，足徵告訴人甲○○之指訴非虛。
(二)復觀諸告訴人甲○○所提出之二十日之互助會、十五日之互助會、五日之互助會
    會單（見上開他字卷第二至四頁）、被害人丙○○所提出之二十日之互助會、十
    五日之互助會、五日之互助會會單（見上開他字卷第七十一至七十三頁）及葉陳
    實提出之二十日之互助會會單（見九十年度偵字第一五０二三號偵查卷第十八頁
    ），衡情該互助會單上所註記之得標記錄，一般均係會員根據開標之實際情況或
    會首前往收取會款時之陳述所為之紀錄，係屬當場印象之紀錄，且該得標人及金
    額之紀錄攸關財產權益，莫不慎重為之，本具有極高之可信度；本院比對其中被
    害人丙○○與葉陳實所提出之二十日之互助會會單，其歷次之得標人及其金額悉
    相一致，其就關於編號二、三號之甲○○部分均記載八十七年九月二十日（三千
    元）、八十八年七月二十日（三千五百元），僅係前後次序有所顛倒，而告訴人
    甲○○所提出之二十日之互助會會單，告訴人甲○○之二會仍均屬活會，倘告訴
    人確如被告所辯有親往投標並得標云云，何以告訴人甲○○在其所持有之互助會
    會單上未有任何之註記，復觀諸告訴人甲○○所提出之新竹國際商業銀行台北分
    行之存摺、支存臨時對帳單列印表、華泰商業銀行南門分行支存客戶資料明細表
    及支票所示（見八十二號他字卷第五十六至六十三頁、原審卷第八十一至九十九
    頁），被告自八十七年九月間起至八十八年十二月止均有按月支付會款予被告之
    紀錄，倘如被告所辯告訴人甲○○確已得標，並已將標金出借予被告，衡情告訴
    人甲○○嗣後所應給付之死會款應由被告代告訴人甲○○繳納以扣抵借款，始符
    常理，然告訴人竟仍繼續支付會款，有悖常情，足徵被告確未得告訴人甲○○之
    同意而偽以告訴人甲○○之名義制作標單持以投標並得標而詐得活會會員之活會
    會款之情。
(三)被告雖提出二十日之互助會會單（見八十二號他字卷第五十三頁），其上有告訴
    人甲○○在「會款結清簽收欄」項下之簽名，以證明告訴人甲○○確有親自到場
    參與投標，並已簽收標金之情，然觀諸該互助會會單其上並無任何得標日期及標
    息之記載，其上僅有告訴人甲○○及其他會員在被告加註「會款結清簽收欄」項
    下之簽名，告訴人甲○○於簽名時是否知悉其在其上簽名之意義，已堪質疑，且
    告訴人甲○○於原審及本院調查時證稱：我確實有簽名在互助會會單上，但被告
    說這是表示我有跟會，並不是表示我有收到會款，且「會款結清簽收欄」係我簽
    名後才加上的等語；另證人張陳金鶴於原審證稱：我確實有簽名在互助會會單上
    ，係後來人家告她〈被告乙○○〉的時候，是被告〈乙○○〉拿給我簽的，證明
    我已經標會等語（見原審卷第六十六頁），證人葉吳明抱於原審證稱：我確實有
    簽名在互助會會單上，那時是因為丙○○告被告乙○○，因為我的會還是活會，
    不清楚被告乙○○應該還欠我多少錢，而被告乙○○拿十五萬元跟我和解，所以
    我才簽名，當時我只有拿十五萬元，並非三十五萬元，且我簽名時，沒有加註「
    會款結清簽收欄」等語（見原審卷第六十七、六十八頁）。綜合告訴人甲○○、
    證人張陳金鶴及葉吳明抱之證述，被告乙○○所提出二十日之互助會會單係在被
    害人丙○○對被告提出刑事告訴之後，被告始要求會員在會員姓名項下簽名，嗣
    後另在其旁加註「會款結清簽收欄」等字樣，此並非得標會員於各該次得標後受
    領會首所交付之標金之證明，純屬嗣後之記載，且被告要求會員簽名之說詞亦非
    一致（簽名之會員有活會、亦有死會，亦非必定有收到全額之會款），實難以此
    二十日之互助會會單上有告訴人甲○○之簽名，即足以證明告訴人甲○○確已得
    標，尚難資為有利被告之證明。
(四)被告於九十年五月一日偵查時供稱：「是甲○○委託我標的，後又改是甲○○親
    自到我店裡標的，然後她借我的，她有二會，都已標走」等語（見八十二號他字
    卷第二十七頁背面）；於九十年十一月三十日偵查時供稱：「（八十八年七月二
    十日及八十七年九月二十日為何均是由甲○○得標？）可能是葉太太【即葉陳實
    】記錯了，後又改稱該二會確實是由甲○○標走，她並有在我的會單上簽名，我
    都是用現金支付給她」、「她（指甲○○）二十號的會都標了拿來借我，卓親自
    來標，我把錢拿給她，她簽收了，剛好我要進貨，隔了好幾天，她又把那筆錢拿
    來借我，所以才簽下被證六的收據【指八十二號他字卷第五十四頁之收據】」等
    語（見一五０二三號偵查卷第七頁背面、第八頁背面），倘告訴人甲○○顯有參
    與投標並得標，何以被告在偵查中之供述前後有所出入，有時否認告訴人甲○○
    已得標，有時又承認告訴人甲○○已得標，然對於告訴人甲○○究係親自或委託
    其代為投標，亦不一致，被告所供告訴人甲○○確有參與投標並得標之情，已難
    採信；雖被告另辯稱甲○○係將標金出借於伊云云，然此為告訴人甲○○所否認
    ，且雙方嗣後倘有另一借貸行為，衡情應立有借據，然並未有任何借據足以為憑
    ，且參諸卷附告訴人甲○○所出具之收據（見八十二號他字卷第五十四頁），其
    上明載：「經雙方協商同意所得兩會之會款共計八十萬元整（兩會一併切結終止
    ）」等語，及告訴人甲○○所出具之書面（見八十二號他字卷第五十二頁），其
    上明載：經雙方同意五日會款、十五日會款提前切結終止，兩會會款共計三十三
    萬元正，分十五期支付於八十九年二月底開始支付至九十年四月底止，嗣後被告
    之夫陳軒鳴又於附註簽名表示「另少算七萬元正，更正每月底支付二萬五千元」
    等語，觀其文義，明顯均係被告與告訴人甲○○就互助會會款所為之協商，倘告
    訴人甲○○確已得標，並已將標金出借予被告，被告與告訴人甲○○應係就借款
    而為協商，實則卻係就會款而為協商，有違常理，且告訴人甲○○倘係真有參與
    投標並以最高標息得標，衡情告訴人甲○○參與投標可能之原因，不外為告訴人
    甲○○急需用錢周轉，或是該互助會有倒會之虞而不惜搶標，而告訴人甲○○既
    然是出於急需或搶標，其標取該會已屬不易，豈有輕易地多次將該標金出借予被
    告而自願負擔標息之理，又對於借款之期限及利率，被告亦從未提及，此豈符合
    參與互助會係為賺取利息及民間一般借貸之慣例，甚且被告身為互助會會首，衡
    情應會將歷次得標者之得標日期、標息登載於互助會會單上，以便查考，被告卻
    始終無法提出其所記載歷次得標名單及其他會員所記載之得標紀錄藉以比對（此
    為對被告最有利且輕易取得之證明，被告雖辯稱互助會單已因遭竊而滅失，姑不
    論竊賊對於毫無價值之互助會單有無竊取之實益，縱互助會會單確已失竊，被告
    身為會首對於所有會員自難諉為不認識，反而係會員間彼此有時互不認識，被告
    實不難藉由搜集各該會員所記載之得標紀錄以整理出一份實際之得標紀錄藉以比
    對，然被告始終不圖此舉，除非各該會員之記錄並非一致，否則如此輕易且有利
    於被告之證明，被告歷經數年何以始終未為），是被告所辯告訴人甲○○確已得
    標，並將標金出借予伊周轉云云，亦難採信。
(五)觀諸卷附告訴人甲○○所提出之二十日、十五日及五日之互助會會單所示，告訴
    人甲○○在所持有之上開互助會會單上分別填寫如附表三所示之標金（見附表三
    詐欺所得金額欄項下之該月標金），與被害人丙○○所提出之二十日、十五日及
    五日之互助會會單及葉陳實所提出其持有之二十月之互助會單上分別填寫如附表
    三所示之標金（見附表三該月實際標金欄項下之實際標金），其金額均有所不同
    ，且比對被害人丙○○所提出之二十日之互助會會單及葉陳實所提出其持有之二
    十月之互助會單，其上所記載之標金悉相一致，而標金之高低攸關活會會員給付
    會金之高低，活會會員莫不極為關注各該月得標之金額，衡情被害人丙○○、葉
    陳實所記載之標單倘非即為各該月實際之標金，何以其記載之標金悉相一致，又
    告訴人甲○○係活會會員，更無誤載標金而須支付高於原應給付予被告會款之理
    （倘係誤載何以其記載之歷次標金均較實際得標之標金為低，而從無高於實際得
    標之標金，更是有違常情），從而對照告訴人甲○○、被害人丙○○、葉陳實之
    互助會會單，被告以高標低報之方式向告訴人甲○○詐欺其間之差額之情，亦屬
    明確。
綜上所述，本案事證明確，被告上開辯解，無非事後卸責之詞，不足採信，被告行使
偽造私文書及詐欺取財犯行，堪以認定，應予依法論科。
二、按民間互助會之標單，通常僅填寫一定之金額及姓名，如單從該記載內容上之形
    式觀之，殊無法瞭解其為何種用意之證明，惟依據民間互助會之習慣或特約，此
    足以表示該一定之金額即為標取會款之利息，該姓名即為標取會款之會員，是從
    該標單之記載，依民間互助會之習慣或特約，足以為表示某會員欲以一定之金額
    標取該次投標用意之證明，故標單即為刑法第二百二十條第一項以文書論之私文
    書，從而偽造標單，應認為偽造刑法第二百二十條第一項以文書論之私文書罪。
    核被告所為，係犯刑法第二百十六條之行使第二百二十條第一項、第二百十條偽
    造私文書罪及第三百三十九條第一項之詐欺取財罪，被告利用不知情之陳軒鳴收
    取會款，為間接正犯。又被告偽造署押之行為，為偽造準私文書之部分行為，為
    偽造準私文書之行為所吸收，又偽造準私文書之低度行為，為高度之行使偽造準
    私文書行為吸收，不另論罪，被告於各該開標日冒用活會會員名義盜標，於該次
    得標時，以一詐欺行為，同時向告訴人及其他活會會員詐欺財物，係觸犯多次刑
    法第三百三十九條第一項之詐欺取財罪，為同種想像競合犯，應從一詐欺取財罪
    處斷，被告先後四次行使偽造準私文書、先後十六次詐欺取財犯行，均時間緊接
    ，犯罪構成要件相同，均顯係基於概括之犯意而為之，應各依連續犯之規定論以
    刑法第二百十六條之行使第二百二十條第一項、第二百十條偽造私文書罪一罪、
    刑法第三百三十九條第一項之詐欺取財罪一罪，並加重其刑。又被告行使偽造之
    私文書（投標單）之目的，在於詐取財物，被告所犯上開論以一罪之刑法第二百
    十六條、第二百二十條第一項、第二百十條行使偽造私文書罪及刑法第三百三十
    九條第一項詐欺取財罪二罪間，具有方法結果之牽連關係，為牽連犯，應從一重
    處斷，論以刑法第二百十六條、第二百二十條第一項、第二百十條之行使偽造之
    私文書罪，依刑法第二百十條偽造私文書之規定處斷。
三、原審以被告罪證明確予以論罪科刑，固非無見，惟查：原審判決對於被告冒標之
    會次及以冒標方式詐得之金額若干並未認定，又對於被告以高標低報方式詐得之
    金額其認定亦有錯誤，且被告所偽造之甲○○名義標單均未扣案，參諸互助會標
    單率於開標後即當場丟棄未再留存之一般標會慣例，及被告為湮滅其不法事證，
    衡情堪認業已滅失，自無從諭知沒收（標單既已滅失，其上偽造之甲○○署押當
    然亦隨同滅失，亦無從宣告沒收），原審以標單並未扣案，然無證據證明業已滅
    失，依刑法第三十八條第一項第二款之規定宣告沒收，均有違誤。被告猶執陳詞
    否認犯罪而提起本件上訴，雖無理由，惟原審判決既有上開可議，自應由本院予
    以撤銷改判，爰審酌被告前雖無任何犯罪紀錄，有臺灣高等法院檢察署刑案紀錄
    簡覆表一份在卷足憑，然被告以冒標及高標低報之方式詐得之金錢總計七十二萬
    餘元，金額非小，且被害之活會會員人數亦非少數，嚴重危害民間經濟秩序，犯
    罪後又否認犯行，飾詞狡卸，但於本院審理終結前已完全賠償告訴人甲○○之損
    害等一切犯罪情狀，量處如主文第二項所示之刑，以資懲儆。被告偽造甲○○名
    義之標單均未扣案，參酌互助會標單率於開標後即當場丟棄未再留存之一般標會
    慣例，堪認業已滅失屬實，自無從諭知沒收（標單既已滅失，其上偽造之甲○○
    署押當然亦隨同滅失，亦無從宣告沒收），併此敘明。
據上論斷，應依刑事訴訟法第三百六十九條第一項前段、第三百六十四條、第二百九
十九條第一項前段、刑法五十六條、第二百十六條、第二百二十條第一項、第二百十
條、第三百三十九條第一項、第五十五條，罰金罰鍰提高標準條例第一條前段，判決
如主文。
本案經檢察官賴俊雄到庭執行職務。
中　　　華　　　民　　　國　　九十三　　年　　　九　　　月　　二十二　　日
                              臺灣高等法院刑事第二十四庭
                                  審判長法  官  陳  貽  男
                                        法  官  陳  憲  裕
                                        法  官  徐  世  禎
右正本證明與原本無異。
如不服本判決，應於收受送達後十日內向本院提出上訴書狀，其未敘述上訴之理由者
並得於提起上訴後十日內向本院補提理由書（均須按他造當事人之人數附繕本）。
                                        書記官  陳  玲  憶
中　　　華　　　民　　　國　　九十三　　年　　　九　　　月　　二十三　　日
附錄本案論罪科刑法條：
中華民國刑法第二百一十六條、第二百一十條
(行使偽造變造或登載不實之文書罪)
行使第二百十條至第二百十五條之文書者，依偽造、變造文書或登載不實
事項或使登載不實事項之規定處斷。
(偽造變造私文書罪)
偽造、變造私文書，足以生損害於公眾或他人者，處五年以下有期徒刑。
附表一：(關於二十日之互助會部分)
┌────┬──────┬────┬──────┬───────────┐
│冒標日期│活會會員人數│得標利息│活會應繳會款│詐得金額（新台幣）    │
├────┼──────┼────┼──────┼───────────┤
│87.9.20 │  十九會    │3000元  │17000元     │323000元              │
├────┼──────┼────┼──────┼───────────┤
│88.7.20 │    十會    │3500元  │16500元     │165000元              │
├────┴──────┴────┴──────┴───────────┤
│總計詐欺金額為四十八萬八千元。                                        │
└───────────────────────────────────┘
附表二：(關於十五日之互助會部分)
┌────┬──────┬────┬──────┬───────────┐
│冒標日期│活會會員人數│得標利息│活會應繳會款│詐得金額（新台幣）    │
├────┼──────┼────┼──────┼───────────┤
│88.9.15 │  十四會    │1800元  │8200元      │114800元              │
├────┼──────┼────┼──────┼───────────┤
│88.10.15│  十四會    │2800元  │7200元      │100800元              │
├────┴──────┴────┴──────┴───────────┤
│總計詐欺金額為二十一萬五千六百元。                                    │
└───────────────────────────────────┘
附表三
(關於二十日之互助會部分)
┌──┬────┬──────┬────────────────────┐
│編號│時    間│該月實際標金│詐      欺      所      得      金    額│
├──┼────┼──────┼────────────────────┤
│ 一 │八十七年│二千八百元  │向甲○○詐稱該月標金為二千五百元，詐得金│
│    │五月    │            │額六百元（三百元×二會）                │
├──┼────┼──────┼────────────────────┤
│ 二 │八十七年│三千三百元  │向甲○○詐稱該月標金為三千元，詐得金額六│
│    │六月    │            │百元（三百元×二會）                    │
├──┼────┼──────┼────────────────────┤
│ 三 │八十七年│三千一百元  │向甲○○詐稱該月標金為三千元，詐得金額二│
│    │八月    │            │百元（一百元×二會）                    │
├──┼────┼──────┼────────────────────┤
│ 四 │八十七年│四千一百元  │向甲○○詐稱該月標金為三千一百元，詐得金│
│    │十二月  │            │額二千元（一千元×二會）                │
├──┼────┼──────┼────────────────────┤
│ 五 │八十八年│二千九百元  │向甲○○詐稱該月標金為二千七百元，詐得金│
│    │三月    │            │額四百元（二百元×二會）                │
├──┼────┼──────┼────────────────────┤
│ 六 │八十八年│二千九百元  │向甲○○詐稱該月標金為二千七百元，詐得金│
│    │五月    │            │額四百元（二百元×二會）                │
├──┼────┼──────┼────────────────────┤
│ 七 │八十八年│三千一百元  │向甲○○詐稱該月標金為二千七百元，詐得金│
│    │六月    │            │額八百元（四百元×二會）                │
├──┼────┼──────┼────────────────────┤
│ 八 │八十八年│三千八百元  │向甲○○詐稱該月標金為三千元，詐得金額一│
│    │八月    │            │千六百元（八百元×二會）                │
├──┼────┼──────┼────────────────────┤
│ 九 │八十八年│四千三百元  │向甲○○詐稱該月標金為三千四百元，詐得金│
│    │九月    │            │額一千八百元（九百元×二會）            │
├──┼────┼──────┼────────────────────┤
│ 十 │八十八年│五千元      │向甲○○詐稱該月標金為三千四百元，詐得金│
│    │十月    │            │額三千二百元（一千六百元×二會）        │
└──┴────┴──────┴────────────────────┘
(關於十五日之互助會部分)
┌──┬────┬──────┬────────────────────┐
│編號│時    間│該月實際標金│詐      欺      所      得      金    額│
├──┼────┼──────┼────────────────────┤
│ 一 │八十八年│三千六百元  │向甲○○詐稱該月標金為一千五百元，詐得金│
│    │十一月  │            │額四千二百元（二千一百元×二會）        │
└──┴────┴──────┴────────────────────┘
(關於五日之互助會部分)
┌──┬────┬──────┬────────────────────┐
│編號│時    間│該月實際標金│詐      欺      所      得      金    額│
├──┼────┼──────┼────────────────────┤
│ 一 │八十八年│四千三百元  │向甲○○詐稱該月標金為一千四百元，詐得金│
│    │十二月  │            │額五千八百元（二千九百元×二會）        │
└──┴────┴──────┴────────────────────┘
附註：甲○○二十日、十五日及五日之互助會均參加二會，且均為活會
      總計詐欺金額為二萬一千六百元 (原審誤以一會計算，認其詐欺金額為一萬
      一千元，應屬誤記)
      關於十五日之互助會部分，該月份實際標金為三千六百元，原審誤載為三千
      八百元，併予更正。
